最高法院刑事判決　　　　　　　　　　　　　　　九十一年度台上字第三八００號
　　上　訴　人　甲○○
右上訴人因殺人案件，不服台灣高等法院中華民國九十一年四月二十五日第二審判決
（九十年度上重訴字第六號，起訴案號：台灣板橋地方法院檢察署八十九年度偵字第
一四九四四號），提起上訴，本院判決如左：
    主  文
原判決撤銷，發回台灣高等法院。
    理  由
本件原判決維持第一審科刑判決（處無期徒刑），駁回上訴人甲○○在第二審之上訴
，固非無見。
惟查：(一)、有罪判決書事實之記載，不僅應記載犯罪之行為，凡與適用法律有關之事
實，均應依法明白認定，予以明確之記載，方足為適用法律之根據。原判決事實欄僅
記載上訴人甲○○竟基於殺人之犯意，持其所有之水果刀，朝王德孝之頭部、頸部、
胸部及腹部猛刺，王德孝見狀揮手阻擋並繞著車子逃避，甲○○仍持刀從後追趕，並
接續持刀朝王德孝之頭部、頸部、胸部、腹部及背部猛刺，王德孝隨即因受刺倒地；
甲○○見王德孝倒地後始駕駛其所承租之七Ｇ｜０六二八號自用小客車離去。其後，
王德孝雖經迅即送醫急救，仍因胸部、背部刀傷均穿刺入胸腔，傷及肺臟造成血氣胸
及肺臟出血休克死亡等情。則理由內記載水果刀為刃部銳利之刀器，持之以刺人體頭
部、胸部、背部要害，足以致命，此為週知之事實。上訴人竟用之以追擊、刺殺被害
人，致被害人身上有切割傷共十八處，刀刺傷共二十二處，其中「3.左胸部外傷：左
胸部共有六處銳器傷，其中切割傷一處，刀刺傷共五處。左胸乳房上部十點鐘方向
近胸骨部有直向刀刺傷一處，長約四公分，傷口穿過第三肋間內側到達胸腔。左胸
乳房部十二點鐘有橫向刀刺傷一處，長約二．五公分，傷口穿過第三肋間外側並刺入
心包膜及左心室壁。……左胸壁外側有斜向刀刺傷一處，傷口穿過第六肋間外側到
達胸腔。……4.右胸部外傷：右胸部共有五處銳器傷，其中切割傷一處，刀刺傷共四
處。……右胸乳房內緣二點鐘方向有斜向刀刺傷一處，傷口穿過第二肋間中央到達
胸腔。……右胸壁外側下緣近季肋部有斜向刀刺傷一處，傷口穿過第八肋間到達胸
腔並進入左肺下葉。……5.腹部外傷：左腹部臍部上方有Ｖ型刀刺傷一處，傷口穿過
皮膚進入腹腔，並傷及腸系膜。6.背部外傷：背部共有七處銳器傷，均為刀刺傷。…
…右後腰側部有橫向刀刺傷一處，傷口穿過皮膚進入後腹腔，造成右側腎被膜上及
腎周邊軟組織有血腫。右下背中央近脊椎部有垂直刀刺傷一處，大小約為二公分，
傷口穿過皮膚並傷及第一腰椎，造成第一腰椎骨折。左背中央有斜向刀刺傷一處，
大小約為二．五公分，傷口穿過皮膚並穿過第七及八胸椎，最後進入右肺上葉後方，
造成第七及八胸椎骨折及右肺上出血。……左肩胛下部外側有直向及橫向刀刺傷各
一處，直向刀刺傷口穿過第九肋間到達胸腔並刺入左肺下葉」，有如前述；凡此均可
得見上訴人持以刺被害人時，其用力之猛及殺意之堅。再參諸被害人王德孝遇擊倒地
後，上訴人竟絲毫未念夫妻情義，駕車揚長而去，亦見前述，則其有殺害被害人之故
意，已甚為明確云云。即失其根據，與法定程式亦不相符，自屬於法有違。(二)、刑法
第六十二條前段規定對於未發覺之罪自首而受裁判者，減輕其刑。同法第六十四條規
定死刑不得加重。死刑減輕者，為無期徒刑，或為十五年以下十二年以上有期徒刑。
上訴人甲○○所犯刑法第二百七十一條殺人罪，其本刑為死刑、無期徒刑，或十年以
上有期徒刑，並非唯一死刑之罪。原判決理由雖認定上訴人犯罪後，於該管公務員發
覺前，即以電話向基隆市警察局勤務中心自首，並接受裁判，應依刑法第六十二條之
規定減輕其刑。但對於究如何依刑法第六十四條規定，而量處上訴人無期徒刑，未據
說明，自嫌理由不備。上訴意旨雖未指摘及此，惟為本院得依職權調查之事項，應認
原判決有撤銷發回更審之原因。
據上論結，應依刑事訴訟法第三百九十七條、第四百零一條，判決如主文。
中      華      民      國    九十一    年      七      月     十一     日
                              最高法院刑事第二庭
                                  審判長法官  陳  錫  奎
                                        法官  洪  清  江
                                        法官  李  伯  道
                                        法官  邵  燕  玲
                                        法官  吳  昆  仁
      右正本證明與原本無異
                                              書  記  官
中      華      民      國    九十一    年      七      月     十六     日
